【裁判字號】    99,交聲,66
【裁判日期】    990722
【裁判案由】    違反道路交通管理處罰條例聲明異議
【裁判全文】
臺灣新竹地方法院交通事件裁定          99年度交聲字第66號
原處分機關  交通部公路總局新竹區監理所
異  議  人
即受處分人  甲○○
上列異議人即受處分人因違反道路交通管理處罰條例案件，對於
交通部公路總局新竹區監理所民國99年1月7日竹監自字第裁50-Z
BA126777號違反道路交通管理事件裁決處分聲明異議，本院裁定
如下：
    主  文
異議駁回。
    理  由
一、原處分意旨略以：本件異議人即受處分人甲○○於民國98年
    10月18日下午2 時25分許，駕駛車牌號碼3663-HK 號自用小
    客貨車，行經國道一號公路南向76.45 公里處，有「速限10
    0 公里，經雷達（射）測定行速為118 公里，超速18公里」
    之違規行為，經內政部警政署國道公路警察局第二警察隊楊
    梅分隊員警以異議人有違反道路交通管理處罰條例第33條第
    1 項第1 款規定之事實，填掣內政部警政署國道公路警察局
    公警局交字第ZBA126777 號舉發違反道路交通管理事件通知
    單（下稱舉發通知單）逕行舉發；嗣異議人於應到案日期即
    98年12月10日前提出申訴表示不服，經原處分機關函請原舉
    發單位調查結果，仍認異議人確有前開違規行為，乃依道路
    交通管理處罰條例第33條第1 項第1 款、第63條第1 項第1
    款、違反道路交通管理事件統一裁罰基準及處理細則之規定
    ，於99年1 月7 日以交通部公路總局新竹區監理所竹監自字
    第裁50-ZBA 126777 號裁決書，裁處異議人罰鍰新臺幣（下
    同）3,000 元，並記違規點數1 點等語。
二、聲明異議意旨略以：異議人因其所有車牌號碼3663-HK 號車
    輛，於98年12月18日，在國道一號南下76.45 公里處，經警
    舉發有超速之違規行為，遂對該ZBA126777 號舉發單提出申
    訴後，原舉發機關回覆之函文所附於國道一號南下76.4公里
    處所拍攝之照片上之車輛並非本人所有之上開車輛（照片見
    本院卷第5 頁），且異議人若係在南下76.45 公里處違規，
    為何可於國道一號南下76.4公里處拍到異議人車輛之車尾？
    至於原舉發機關所附之另張照片，只見上開車輛之車頭，未
    能看出係行駛於何車道，也無法辨識是否在南下76.45 處違
    規，故該等照片並非正式之照片，無法證明其有超速之違規
    ，為此聲明異議，請求撤銷原處分云云。
三、按高速公路及快速公路交通管制規則第5條第1項前段規定，
    汽車行駛高速公路及快速公路，應依速限標誌指示。次按汽
    車行駛於高速公路，不遵使用限制之管制規則而行車速度超
    過規定之最高速限，處汽車駕駛人3,000元以上6,000元以下
    罰鍰；汽車駕駛人駕駛汽車違反道路交通管理處罰條例第33
    條第1項第1款規定者，除應依該條所規定之罰鍰處罰外，並
    予記違規點數1點，道路交通管理處罰條例第33條第1項第1
    款、第63條第1項第1款亦分別定有明文。另依違反道路交通
    管理事件統一裁罰基準及處理細則所訂之違反道路交通管理
    事件統一裁罰基準表，苟汽車駕駛人行駛高速公路行車速度
    超過規定之最高時速未滿20公里者，在期限內到案聽候裁決
    者，處3,000元罰鍰。
四、經查：
（一）異議人所有車牌號碼3663-HK號自用小客貨車於98年10月1
      8日下午2時25分許，行經國道一號南向76.45公里處，經
      執勤員警於該處使用雷射測速照相儀，以人工瞄準方式操
      作，執行照相取締超速勤務，測得該車行車速度為時速11
      8 公里，已逾該路段法定最高速限（即時速100 公里）18
      公里，並拍照採證後逕行舉發等情，有內政部警政署國道
      公路警察局公警局交字第ZBA126777 號舉發違反道路交通
      管理事件通知單影本、交通部公路總局新竹區監理所竹監
      自字第裁50-ZBA126777號違反道路交通管理事件裁決書影
      本及內政部警政署國道公路警察局第二警察隊99年3 月4
      日公警二交字第0990270278號函暨所附照片1 張在卷可參
      （見本院卷第14頁、第15頁反面、第25至26頁）。又上開
      採證照片下方顯示「100Km/h 」、「118Km/h 行速」、「
      90 .3m」、「國道1 號公路南下76公里450 公尺」、「
      UX01 9101 」，係分別表示「當地速限為100 公里」、「
      違規車輛之時速為118 公里」、「雷射儀測定距離」、「
      違規地點在國道一號南向76.45 公里處」、「儀器編號」
      ，而照片上方顯示之「10/18/2009」、「14：25：53」、
      「國道二隊楊梅分隊」、「2017賴弘敏」，則係分別表示
      照片日期為98年10月18日、照片時間為下午2 時25分53秒
      、舉發單位及舉發人編號姓名，此有上開內政部警政署國
      道公路警察局第二警察隊99年3 月4 日公警二交字第0990
      270278號函暨所附照片、該隊99年6 月30日公警二交字第
      099029 1071 號函文暨所附輸出採證相片各項數據說明美
      國原廠書面英文說明影本等件在卷可佐（見本院卷第25至
      26頁、第34至35頁），是異議人於前揭時、地，有以時速
      118 公里即超速18公里行駛之違規行為，堪以認定。
（二）按汽車駕駛人經以科學儀器取得證據資料證明其行為違規
      者，當場不能或不宜攔截製單舉發者，得逕行舉發，前項
      第7 款之科學儀器應採固定式，並定期於網站公布其設置
      地點，但汽車駕駛人之行為屬行車速度超過規定之最高速
      限或低於規定之最低速限者，不在此限；對於前項第9 款
      之違規行為，採用固定或非固定式科學儀器取得證據資料
      證明者，於一般道路須至少於100 公尺，於高速公路、快
      速公路須至少於300 公尺前，明顯標示之，道路交通管理
      處罰條例第7 條之2 第1 項第7 款、第2 項第9 款及第3
      項分別定有明文。查本件舉發員警係於國道一號南向76.4
      5 公里處右側路肩護欄外，使用雷射測速照相儀，以人工
      瞄準方式執行照相取締超速勤務，其所使用之雷射測速儀
      ，一次僅對準單一車輛測速拍攝，以違規相片圖十字中心
      點為測速車乙情，有舉發單位98年12月24日公警二交字第
      0980272678 號函在卷可參（見本院卷第16頁），復觀以
      本件舉發照片（見本院卷第26頁），在異議人所有之上開
      車輛車牌處，確有白色雷達鎖定之十字光束，足證該車輛
      即為測速儀器鎖定超速之標的。又該測速儀（器號：UX01
      9101）業經經濟部標準檢驗局於97年12月15日檢定合格（
      有效期限為98年12月31日），並領有檢定合格之證書，此
      有經濟部標準檢驗局97年12月15日雷射測速儀檢定合格證
      書在卷可稽（見本院卷第30頁），且國道一號南向76.15
      公里處即舉發地點前300 公尺處，業已設有警告駕駛人「
      前有測速照相」之警告標誌，有內政部警政署國道公路警
      察局第二警察隊99年3 月4 日公警二交字第0990270278號
      函暨所附之照片6 張、內政部警政署國道公路警察局國道
      一號移動式測速照相設置地點公告網頁列印畫面1 紙在卷
      可查（見本院卷第25至29頁、第31頁），足見本件採證照
      片係由員警使用經我國經濟部標準檢驗局檢測合格之測速
      器執法後所得，應無誤判之虞，是異議人辯稱該照片無法
      證明其所駕駛之車輛有違規超速之辯詞，應不足採信。
（三）至異議人雖以原舉發機關函文所附於國道一號南下76.4公
      里處所拍攝之照片內，並無異議人所有之上開車輛，認本
      件舉發有誤等語置辯，然該張照片僅係原舉發單位拍攝本
      件員警執行取締超速勤務之照相地點，亦即國道一號南向
      76.45 公里處右側路肩護欄外，是該照片並非異議人本件
      違規時之採證照片，業經原舉發單位以99年3 月4 日公警
      二交字第0990270278號函說明在卷（見本院卷第25頁），
      故異議人執此為由，尚無足採。
五、綜上所述，異議人確有於前揭時、地行駛高速公路行車速度
    超過規定之最高速限未滿20公里之違規行為，從而，原處分
    機關依前揭道路交通管理處罰條例第33條第1項第1款、第63
    條第1項第1款之規定，裁處異議人罰鍰3,000元，並予記違
    規點數1點，核無違誤，本件異議為無理由，應予駁回。
六、據上論斷，道路交通案件處理辦法第19條，裁定如主文。
中    華    民    國    99    年    7     月    22    日
                  交通法庭法  官    林佑珊
以上正本證明與原本無異。
如不服本裁定，應於裁定送達後5日內向本院提出抗告狀。
中    華    民    國    99    年    7     月    22    日
                          書記官    蕭惠婷

司法院資訊處製作；財團法人民間司法改革基金會備份。
